臺灣高雄地方法院刑事判決　　　　　　　100年度易字第228號
公　訴　人　臺灣高雄地方法院檢察署檢察官
被　　　告　朱天生
指定辯護人　本院公設辯護人　陳信凱
上列被告因竊盜案件，經檢察官提起公訴（100 年度偵字第2980
號），本院裁定改行簡式審判程序，判決如下：
    主  文
朱天生犯攜帶兇器夜間侵入住宅竊盜罪，累犯，處有期徒刑捌月
。扣案螺絲起子壹支沒收。
    事  實
一、朱天生前因加重竊盜案件，經本院以96年度易字第3514號判
    處有期徒刑7 月確定，甫於民國97年7 月23日縮刑期滿執行
    完畢。竟意圖為自己不法之所有，基於攜帶兇器夜間侵入住
    宅竊盜之犯意，於100 年1 月10日夜間凌晨2 時許，在高雄
    市鳳山區○○○路581 巷1 號與3 號2 至7 樓樓梯間，以持
    客觀上可供凶器使用之螺絲起子拆卸之方式，竊取該址鳳山
    中崙第三標公寓大廈所有之電信箱鐵蓋13面（價值新臺幣《
    下同》6500元），得手後隨即以自行車載運上開鐵蓋，前往
    高雄市鳳山區○○○路與中崙路口之全鑫資源回收場欲變賣
    。嗣於同年月日10時30分許，在該回收場前，因行跡可疑為
    警攔查而查獲，並當場起獲上開失竊財物及朱天生所有供竊
    取上開鐵蓋所用之螺絲起子1 支，而查悉上情。
二、案經鳳山中崙第三標公寓大廈管理委員會訴由高雄市政府警
    察局鳳山分局報請臺灣高雄地方法院檢察署檢察官偵查起訴
    。
    理  由
一、按被告朱天生所犯係死刑、無期徒刑、最輕本刑為3 年以上
    有期徒刑以外之罪，其於準備程序就被訴事實為有罪之陳述
    ，經法官告知簡式審判程序之旨，並聽取公訴人及被告、辯
    護人意見後，本院依刑事訴訟法第273 條之1 第1 項之規定
    ，裁定改行簡式審判程序。又本案卷內之人證、書證等證據
    ，依同法第273 條之2 規定，不受同法第159 條第1 項關於
    傳聞法則規定之限制，依法均有證據能力；另關於證據之調
    查方式，則不受同法第164 條至170 條之限制，均合先敘明
    。
二、上開犯罪事實，業據被告於警詢、偵查及本院審理時均坦承
    不諱，核與證人即告訴代理人涂福元於警詢時證述之情節相
    符（見警卷第4 頁），並有高雄市政府警察局鳳山分局過埤
    派出所扣押筆錄、扣押物品目錄表、贓物認領保管單各1 份
    、現場照片5 張在卷為憑（見警卷第5 至10、15至17頁），
    暨螺絲起子1 支扣案可佐，足認被告自白與事實相符。本案
    事證明確，被告犯行堪以認定，應依法論科。
三、論罪科刑：
  (一)查被告行為後，刑法第321 條業於100 年1 月26日修正公布
    ，100 年1 月28日起施行，其中，第1 項法定刑部分增列「
    得併科新臺幣10萬元以下罰金」之罰金刑，且將原第1 項第
    1 款夜間侵入住宅為加重構成要件，修正為「侵入住宅或有
    人居住之建築物、船艦或隱匿其內而犯之者。」，即涵蓋日
    、夜間時段，比較修正前後刑法第321 條第1 項之法定刑及
    第1 款規定，適用修正後之規定，對被告顯未較為有利，依
    刑法第2 條第1 項「從舊從輕」原則，應適用修正前之刑法
    第321 條第1 項規定。
  (二)按刑法第321 條第1 項第3 款之攜帶兇器竊盜罪，係以行為
    人攜帶兇器竊盜為其加重條件，此所謂兇器，其種類並無限
    制，凡客觀上足對人之生命、身體、安全構成威脅，具有危
    險性之兇器均屬之，且祇須行竊時攜帶此種具有危險性之兇
    器為已足，並不以攜帶之初有行兇之意圖為必要，最高法院
    79年臺上字第5253號著有判例。本件被告行竊時所攜帶之螺
    絲起子1 支，為金屬工具，質地堅硬易於使用，且尖端銳利
    ，客觀上均足以對人之身體、生命、安全構成威脅，自屬具
    有危險性之兇器。又刑法第321 條第1 項第1 款之夜間侵入
    住宅竊盜罪，其所謂「住宅」，乃指人類日常居住之場所而
    言，公寓亦屬之。至公寓大廈之樓梯，雖僅供各住戶出入通
    行，然就公寓之整體而言，該樓梯為該公寓之一部分，而與
    該公寓有密切不可分之關係，故於夜間侵入公寓樓下之樓梯
    間行竊難謂無同時妨害居住安全之情形，自應成立刑法第32
    1 條第1 項第1 款夜間侵入住宅竊盜罪（最高法院76年台上
    字第2972號判例意旨參照）。被告竊取之電信箱鐵蓋係在上
    址公寓大廈2 至7 樓之樓梯間，業據證人涂福元於警詢時證
    述在卷（見警卷第4 頁背面），應認屬住宅之一部份。核被
    告所為，係犯修正前刑法第321 條第1 項第1 款、第3 款之
    攜帶兇器夜間侵入住宅竊盜罪。又被告前因加重竊盜案件，
    經本院以96年度易字第3514號判處有期徒刑7 月確定，甫於
    97年7 月23日縮刑期滿執行完畢，有臺灣高等法院被告前案
    紀錄表1 份在卷為憑，其受有期徒刑執行完畢後，於5 年內
    故意再犯本件有期徒刑以上之罪，為累犯，應依刑法第47條
    第1 項規定，加重其刑。又查被告「因患有輕度智能不足，
    致其認知功能之常識能力、思考推理能力、結果的預期能力
    、現實判斷力與決策能力不佳，無法有效因應內在原我與道
    德超我之衝突，加上缺乏有效監督及穩定的外在生活條件，
    長期以來亦未能發展有效的行為策略故成為偷竊慣犯，但被
    告於犯案時並未受到任何幻覺和妄想等精神病理因素影響而
    導致此犯罪行為，偷竊行為動機明確（是因為缺錢花用，藉
    以滿足基本生理需求），故被告於犯罪行為時因輕度智能不
    足之心智缺陷，而有致其辨識行為違法或依其辨識而行為之
    能力有減低之情況，但未達顯著之程度。」，有財團法人臺
    灣省私立高雄仁愛之家附設慈惠醫院（下稱慈惠醫院）100
    年7 月21日100 附慈精字第1002100 號函檢附之精神鑑定報
    告書1 份在卷為憑（見本院卷第77至79頁），則被告行為時
    雖有輕度智能不足之心智缺陷，但因「未達」致其辨識行為
    違法或依其辨識而行為之能力「顯著減低」之程度，即無刑
    法第19條第1 項規定：「行為時因精神障礙或其他心智缺陷
    ，致不能辨識其行為違法或欠缺依其辨識而行為之能力者，
    不罰。」，及同條第2 項規定：「行為時因前項之原因，致
    其辨識行為違法或依其辨識而行為之能力，顯著減低者，得
    減輕其刑。」等規定之適用，附此敘明。
  (三)爰審酌被告前有竊盜前科，素行非佳，其不思以正當途徑賺
    取財富，竟於夜間以侵入住宅方式行竊，侵害他人財產安全
    ，所為實不足取，惟念其犯後坦承犯行，態度尚佳，其因患
    有輕度智能不足，致其辨識行為違法或依其辨識而行為之能
    力有減低之情況（未達顯著之程度），無業、教育程度不識
    字（見警卷第2 頁），及上開竊得之電信箱鐵蓋價值共6500
    元，業經被害人領回，有贓物認領保管單1 紙在卷為憑（見
    警卷第10頁），所受損害已有減輕等一切情狀，量處如主文
    所示之刑。扣案螺絲起子1 支為被告所有，供犯罪所用之物
    ，業經被告陳明在卷（見本院卷第92頁），應依刑法第38條
    第1 項第2 款規定，宣告沒收之。
  (四)公訴人另以被告有多次竊盜前科，請求諭知應於刑之執行前
    令入勞動場所強制工作等語。惟依竊盜犯贓物犯保安處分條
    例第2 條第4 項規定，應執行之刑未達1 年以上者，不適用
    該條例規定。被告所犯攜帶兇器夜間侵入住宅竊盜罪，經宣
    告有期徒刑8 月，未達1 年以上，即不得依竊盜犯贓物犯保
    安處分條例第3 條第1 項規定，令被告於刑之執行前，入勞
    動場所強制工作。又辯護人雖引用上開慈惠醫院鑑定報告謂
    被告除智能不足之外，另外可能尚有家庭教養、學校教養等
    問題，若能提供特別教養機構加以指導，對避免其再犯應有
    幫助，建議考量是否可以依刑法第91條令被告入相當處所加
    強其法治觀念等語，惟刑法第91條規定「犯第285 條之罪者
    ，得令入相當處所，強制治療。前項處分於刑之執行前為之
    ，其期間至治癒時為止。」，被告之行為，不符合該條之要
    件，故辯護人此部分之請求，亦屬無據，均併予敘明。
據上論斷，應依刑事訴訟法第273 條之1 第1 項、第284 條之1
、第299 條第1 項前段，100 年1 月26日修正前刑法第321 條第
1 項第1 款、第3 款，刑法第47條第1 項、第38條第1 項第2 款
，判決如主文。
本案經檢察官魏豪勇到庭執行職務。
中    華    民    國  100     年    8     月    31    日
                  刑事第六庭    法  官  曾鈴
以上正本證明與原本無異。
如不服本判決應於收受送達後10日內向本院提出上訴書狀，並應
敘述具體理由；如未敘述上訴理由者，應於上訴期間屆滿後20日
內向本院補提理由書（均須按他造當事人之人數附繕本）「切勿
逕送上級法院」。
中    華    民    國   100    年    9     月    2     日
                                書記官  李月君
附錄本判決論罪科刑法條：
100年1月26日修正前刑法第321條
犯竊盜罪而有左列情形之一者，處6 月以上、5 年以下有期徒刑
：
一、於夜間侵入住宅或有人居住之建築物、船鑑或隱匿其內而犯
    之者。
二、毀越門扇、牆垣或其他安全設備而犯之者。
三、攜帶兇器而犯之者。
四、結夥三人以上而犯之者。
五、乘火災、水災或其他災害之際而犯之者。
六、在車站或埠頭而犯之者。
前項之未遂犯罰之。